【裁判字號】    89,上易,2668
【裁判日期】    900110
【裁判案由】    竊盜
【裁判全文】
臺灣高等法院臺中分院刑事判決                  八十九年度上易字第二六六八號
    被      告  丙○○
    選任辯護人  邱玉汝
右上訴人因竊盜案件，不服台灣苗栗地方法院八十八年度易字第一一三五號八十九年
九月二十七日第一審判決（起訴案號：台灣苗栗地方法院檢察署八十八年度偵字第一
一三五號），提起上訴，本院判決如左：
      主  文
原判決撤銷。
丙○○結夥三人以上、攜帶兇器竊盜，累犯，處有期徒刑柒月。
扣案之紫色雨衣、綠色砂網各壹件、袋子壹個、黑袖套壹雙及剪刀貳把均沒收。
    事  實
一、丙○○有賭博、違反麻醉藥品管理條例前科，於民國八十三年間，因違反麻醉藥
    品管理條例案件，經臺灣高等法院判處有期徒刑五年六月確定，甫於八十七年十
    二月二十四日假釋期滿執行完畢；竟不知悔改，於八十八年十月六日凌晨四時五
    十分許，與其女蕭淑雲（公訴人誤為蕭玉枝）及另一名不詳姓名之成年男子（前
    揭二人均未據起訴），基於竊盜之犯意聯絡，意圖共同為自己不法之所有，結夥
    三人，攜帶對人之生命、身體、安全構成威脅，具有危險性，可為兇器之剪刀二
    把，至苗栗縣南庄鄉南江村二十三鄰十二號前約一百公尺處油茶樹園內，竊取屬
    於乙○○○所有之油茶籽約一百公斤，價值約新台幣九千元，得手後，為乙○○
    ○、巫阿榮及巫連鬆當場發現報警查獲，並扣得丙○○等人竊盜所用之紫色雨衣
    、綠色砂網各一件、袋子一個、黑袖套一雙及剪刀二把等物；蕭淑雲及另一不詳
    姓名之成年男子則駕車乘隙逃逸。
二、案經被害人乙○○○訴由苗栗縣警察局苗栗分局報請臺灣苗栗地方法院檢察署檢
    察官偵查起訴。
    理  由
一、上訴人即被告丙○○（下稱被告）矢口否認有竊盜犯行，辯稱：她當日所以在現
    場，是因出來找女兒蕭玉枝，她以為蕭玉枝在溪中抓蝦，由她的住所附近溯溪而
    上，到現場處聽見爭吵聲，所以從溪堤爬上，巫阿榮還為其用手電筒照路，結果
    卻被誣指為竊盜，實在是冤枉。但查：
（一）被告與蕭淑雲及另一名不詳姓名成年男子，於八十八年十月六日凌晨四時五十
      分許，在苗栗縣南庄鄉南江村二十三鄰十二號前約一百公尺處油茶樹園內，竊
      取乙○○○所有油茶籽，而當場被被害人乙○○○、巫阿榮及巫連鬆共同發現
      乙節，業據被害人乙○○○、巫阿榮及巫連鬆等人於偵查及原審法院調查時，
      陳述明確。乙○○○於警訊中指陳：「我種植之油茶樹已經連續四天遭竊，我
      就想前往查看是否還有人會前往竊取；當我走到南江村二十三鄰十二號前約一
      百公尺處時，就當場看見丙○○及其女兒蕭玉枝（實為蕭淑雲）正在採油茶菜
      仔，另一名為蕭玉枝的男朋友正在用剪刀將油茶樹枝剪下後放進一部未懸掛車
      牌藍色自用小貨車上，我見狀就說，們為什麼採我的油茶菜仔，蕭玉枝就回答
      說我今天才來採，你之前遭竊的油茶菜仔不是我採的，當時我兒子隨後就到，
      我就叫我兒子巫連鬆去報警；蕭玉枝及該名男子聽了後就駕車離去，我就攔住
      丙○○直到警方到場：：警方到場時，現場之物品有紫色雨衣一件、綠色蚊帳
      內有從樹枝採下來的油茶樹仔及紅、藍相間的手提袋內有紅色剪刀乙把、棕色
      剪刀一把、黑色袖套一雙及油茶樹枝，：：現場留下之油茶樹仔共有四斤半，
      價值約新台幣（下同）四百五十元」等語（見偵卷第十一、十二頁）；經核與
      巫阿榮、巫連鬆證述情節相同；証人何信水（頭份分局南庄分駐所警員）亦証
      稱：「（請陳述到達現場後情形？）到達後見丙○○及告訴人及其子在場。告
      訴人告訴我是丙○○剪油茶樹仔，另有二人跑掉：：（雨衣、剪刀等物何處尋
      獲？）現場油茶樹下方，雨衣及網子是舖開的，並有油茶樹仔：：丙○○蹲在
      油茶樹下，稱她來找抓蝦的女兒」等語，亦核與告訴人指訴情節一致。
（二）前開有關告訴人指認蕭玉枝一節，業經蕭玉枝於原審法院到庭陳明：「他們看
      到的是我姐姐蕭淑雲，不是我：：我們想說是自己人，茶樹主人（指乙○○○
      ）是我同居人鄒清龍的姐姐：：我當日從我同居人住處至我母親家，帶二個小
      孩去給我母親（被告）帶；抓完蝦，我二點多就又回去我母親家，但我沒有看
      到我母親，所以就把小孩帶回去，我父親說我母親去找我了：：我姐天亮後有
      去我家，告訴我她（指蕭淑雲）有去茶樹園」（原審卷第一００、一０八、一
      ０九頁）等語，經核與証人鄒清龍証述：「蕭玉枝有帶小孩去她媽媽家，我姐
      姐（乙○○○）的茶園好幾天前已被偷採：：我去警察局前，蕭玉枝在家裡」
      「當時我和蕭玉枝在睡覺，蕭淑雲來我家找我，說她媽媽出事了，叫我去看一
      下，說在我姐夫那裡。當時蕭玉枝沒有去現場」（同上卷第一一０頁）及「（
      問：當天究竟是何人在現場？）是蕭淑雲和她的男朋友及丙○○」（同上卷第
      一六二頁）等語一致；蕭淑雲於原審法院亦供稱：「我是後來跟我男朋友去現
      場找我媽媽，是我爸爸叫我去找的，我爸爸說去妹妹家找，當時快天亮了，我
      不認識告訴人，從我家至南庄只要五分鐘」「我妹妹和鄒清龍都在家。我是去
      他家找媽媽。我在她家待到七點多。是警察來我妹妹家說媽媽出事了，我才知
      道。我有打電話給爸爸。我沒有去派出所，因為我在我妹妹家幫忙帶小孩」云
      云，亦未否認伊當日確有前往鄒清龍住處之事實。蕭淑雲雖否認渠與被告丙○
      ○同在現場竊盜之事實，但蕭玉枝為她的胞妹，鄒清龍與她也沒有仇怨，無任
      意攀誣之理。二人卻均指認係蕭雲與被告丙○○在茶樹園現場；而蕭淑雲又供
      陳係警察來了後才知母親出事云云，亦與蕭玉枝、鄒清龍供陳她係因被告出事
      了，才來找鄒清龍幫忙等語不符。又蕭淑雲係受父親之託才與男朋友於半夜出
      來找母親，既已知道母親出事，沒有先至派出所洽詢，反而至鄒清龍處求助，
      有違常情；且蕭淑雲的父親只知被告出去係找其妹妹，最多也只知道蕭玉枝去
      抓蝦，被告既是去找蕭玉枝，按理蕭淑雲就只會沿溪邊去尋找被告，又如何知
      悉其母即被告已因竊盜而被送往派出所？又縱如伊所言，係至鄒清龍處後始知
      母親出事，卻託詞為蕭玉枝帶小孩（按蕭玉枝本在家中，並無須由蕭淑雲帶小
      孩之必要），竟將父親之託置於不顧，捨半夜跋涉之苦而於已知母親消息後竟
      不與鄒清龍同赴派出所，卻藉詞迴避留於蕭玉枝住所等情，亦與常情有違；足
      證當日與被告一同在現場被發現者確是蕭淑雲。蕭淑雲於逃逸後見事態嚴重始
      向告訴人之弟鄒清龍求助。此外，告訴人等當日所見到與丙○○同在現場之女
      子，確為蕭淑雲而非蕭玉枝，亦據告訴人等在原審法院審理中當庭辨認後更正
      明白（原審卷宗第一四九頁、第一七七頁）；足證當日在現場者係蕭淑雲而非
      蕭玉枝。因告訴人等不知蕭淑雲之真實姓名，而誤以為當時在場者即是蕭玉枝
      （蕭玉枝之同居人鄒清龍雖為告訴人乙○○○之弟，惟姐弟間來往並非密切，
      故並不認識蕭玉枝）；公訴人未詳予辨明，於蕭玉枝、蕭淑雲均未經傳喚訊問
      前，遽依告訴人於偵查中之指訴，誤以為與被告同在現場而於警察到來前逃逸
      者為蕭玉枝，尚有未當。
（三）次查，被告丙○○辯稱：伊係溯溪而上，至現場處聽見爭吵聲，始沿溪堤爬上
      ，巫阿榮還為其用手電筒照路等情，業據巫阿榮等否認在卷；而被告所供情節
      ，經原審法院實地勘驗結果，證明均與事實不符；如：
   (1) 被告被查獲之現場（原審卷第一八四頁、照片三、四），為緊臨苗一二四甲線
      往蓬萊方向路邊之油茶樹園內，屬告訴人等所有；該茶樹園由路邊（茶園東側
      ）至西側之溪邊，寬約六公尺，靠溪邊須經由陡坡，始能下至小溪，而該茶樹
      園濱臨小溪之陡坡處邊緣，長滿比人更高之茅草（原審卷第一八四頁、照片五
      、七），如未以砍除難以穿越。又縱得穿越茅草，尚須下一陡坡，才能到小溪
      ，而該陡坡陡峭約八十五度，幾近垂直，陡坡上亦佈滿野草，難以攀援，況於
      夜間？被告供陳伊係在溪內「聽見爭吵聲，始沿溪堤爬上」而至茶樹園內等情
      ，顯然是違背事實的陳述。被告於原審法院勘驗時，於現場又改口稱該處並非
      是爬上溪堤之處。經其引導至另一所在（離現場約二百公尺之遙，參見原審理
      卷第一八六頁照片九、十），更是滿布蘆葦雜草，人畜難以通行，且為沼澤地
      ，根本無從足，被告又更不可能自該處爬上溪堤？被告當場又改稱時日已久
      ，記憶不清，或非此地點，或當時蘆葦沒有那麼高云云；惟查被告所指之處，
      離告訴人與警員指認當日查獲現場，相距約二百公尺有如前述，如被告所指認
      之地為真，則該地點根本非告訴人所在之茶樹園，又何可能當日會由告訴人指
      認被告嫌竊盜？而該茶樹園附近大約均為此種地形，並無如被告所稱其他可
      讓被告由溪底爬上之地點，足見被告上開所供尚非事實。
   (2) 又被告辯稱：伊當日係為尋找其女蕭玉枝而溯溪而上直至現場處云云；惟查，
      經原審法院勘驗由被告家中至現場約五公里，如沿公路行車以時速六十公里計
      ，尚須約五分鐘至七分鐘，如沿公路步行至少須二十至三十分鐘；如係溯溪而
      上行，則該溪至其中一大橋處有一之字型之大轉折，沿途除在大橋前尚有供砂
      石車行經小徑可供行走外，餘途之溪邊均無可供人行之路，溪中又或巨石磷峋
      、或碎石密佈，且溪水湍急、水深處可及肩，溪淺處則又佈滿青苔，此有勘驗
      可憑。如此地形，常人於白日均難以溪而行，被告卻供述係在溪水中，於夜
      間未持手電筒，而由其家附近溪而上步行五公里直至現場處，實屬無稽；且
      原審法院質之何以不走大路，卻在溪水中默默顛躓而行最少二小時，為常人所
      不可思議之舉，被告亦啞口無言，不能自圓其說；在在足證被告所供情節，均
      違背通常經驗，其所辯均係畏罪卸責之詞，無足採信。
（四）綜合上述，告訴人乙○○○、巫阿榮及巫連鬆三人與被告素不相識，並無怨隙
      ，其等三人均指述確實目擊被告竊取之行為。而蕭玉枝為被告之女、鄒清龍為
      蕭玉枝之同居人，均與被告有相當之親誼，於原審法院審理中亦指認被告當時
      確在茶樹園，足認告訴人之指訴既無瑕疵可指。而被告所辯各節，則違背常情
      ，顯與事理不符，已如前述；此外復有扣案之紫色雨衣、綠色砂網各一件、袋
      子一個、黑袖套一雙及剪刀二把及贓物認領保管單乙紙等附案可憑；其事証明
      確，被告犯行洵堪認定。又被告所竊得之油茶籽約一百公斤，價值約新台幣九
      千元，已據告訴人指訴明確，亦可認定。
二、被告與蕭淑雲及另一名不詳姓名成年男子，結夥三人，攜帶在客觀上足以對人之
    生命、身體、安全構成威脅，具有危險性，可供作兇器使用之剪刀竊盜得手，核
    犯刑法第三百二十一條第一項第三款、第四款之結夥三人，攜帶兇器竊盜罪。被
    告與蕭淑雲及另一名不詳姓名成年男子間，有犯意之聯絡，行為之分擔，均為共
    同正犯。查被告有賭博、違反麻醉藥品管理條例前科，於民國八十三年間，因違
    反麻醉藥品管理條例案件，經臺灣高等法院判處有期徒刑五年六月確定，甫於八
    十七年十二月二十四日假釋期滿執行完畢，有台灣苗栗地方法院檢察署刑案資料
    查註紀錄表及台灣高等法院被告全國前案紀錄表各一份在卷可憑，其在有期徒刑
    之執行完畢後五年以內，復犯有期徒刑以上之罪，為累犯，應依刑法第四十七條
    之規定加重其刑。原審對於被告所竊得之油茶籽數量、價傎未予認定，嫌有未洽
    。又被告係於八十七年十二月二十四日假釋滿執行完畢，原審認於八十八年一月
    十一日執行完畢，亦欠妥適。被告上訴意旨，否認犯罪，指摘原審判決不當，雖
    無理由，惟原審判決既有上開瑕疵，自應由本院將之撤銷，並自為裁判。查被告
    所竊得之油茶籽僅約一百公斤，市價為新台幣九千元，其犯罪所生之損害實屬輕
    微，量刑不宜過重。於是審酌被告犯罪之動機、目的、手段、及其品性、生活狀
    況、智識程度、犯罪所生之損害，及犯罪後態度等一切情狀，量處如主文第二項
    所示之刑，以示懲儆。扣案之紫色雨衣、綠色砂網各一件、袋子一個、黑袖套一
    雙及剪刀二把，均係被告持以供其犯罪所用之物，且為被告所有，併依刑法第三
    十八條第一項第二款之規定宣告沒收。
據上論斷，應依刑事訴訟法第三百六十九條第一項前段、第三百六十四條、第二百九
十九條第一項前段、刑法二十八條、第三百二十一條第一項第三款、第四款、第四十
七條、第三十八條第一項第二款，判決如主文。
本案經檢察官甲○○到庭執行職務。
中      華      民      國      九十     年       一      月      十    日
                                    臺灣高等法院臺中分院刑事第九庭
                                          審判長法  官  胡  森  田
                                                法  官  康  應  龍
                                                法  官  趙  春  碧
右正本證明與原本無異。
不得上訴。
                                                書記官  廖  來  信
中      華      民      國      九十     年       一      月    十二    日
                                                                        Ｉ


司法院資訊處製作；財團法人民間司法改革基金會備份。
